臺灣高等法院刑事判決　　　　　　　　 94年度上訴字第278號
上　訴　人　臺灣板橋地方法院檢察署檢察官
被　　　告　甲○○（原名葉諼葦）
上列上訴人因被告違反槍砲彈藥刀械管制條例案件，不服臺灣板
橋地方法院93年度訴字第464號，中華民國93年8月31日第一審判
決（起訴案號：臺灣板橋地方法院檢察署93年度偵字第2184號）
，提起上訴，本院判決如下：
    主  文
上訴駁回。
    理  由
一、公訴意旨略以：被告甲○○於民國93年1月12日11時許，因
    有年籍姓名不詳綽號「小楊」之成年男子，拿具殺傷力之仿
    半自動手槍改造玩具手槍一把，及供上述手槍用具殺傷力改
    造子彈四顆，至其位於臺北縣樹林市○○路○段二巷一號四
    樓頂樓加蓋之住處，託其寄藏，竟未經許可而無故持有上開
    槍彈。嗣於同年1月12日18時30分為警在前址查獲，並扣得
    具殺傷力仿半自動手槍改造玩具手槍一把，及供上述手槍用
    具殺傷力改造子彈四顆。因而認被告涉有槍砲彈藥刀械管制
    條例第十一條第四項寄藏具有殺傷力之各式槍砲罪嫌及第十
    二條第四項之寄藏子彈罪嫌。
二、按犯罪事實應依證據認定之，無證據不得認定其犯罪事實；
    又不能證明被告犯罪者，即應諭知無罪之判決，刑事訴訟法
    第一百五十四條、第三百零一條第一項分別定有明文。刑法
    關於犯罪之故意，係採希望主義，不但直接故意，須犯人對
    於構成犯罪之事實具備明知及有意使其發生之兩個要件，即
    間接故意，亦須犯人對於構成犯罪之事實預見其發生，且其
    發生不違背犯人本意始成立。最高法院二十二年上字第四二
    二九號判例可資參照。
三、公訴人認為被告涉有上開罪嫌，無非係以被告於警詢、偵查
    中之自白，扣案之改造手槍（槍枝管制編號0000000000號）
    一把、改造子彈四顆及內政部警政署刑事警察局九十三年二
    月四日刑鑑字第0930011502號槍彈鑑定報告書為憑。惟訊據
    被告甲○○堅詞否認有寄藏上開槍枝子彈之主觀犯意，辯稱
    ：當時伊之男友楊墩與綽號「小楊」之成年男子一同幫忙伊
    搬家到臺北縣樹林市○○路○段二巷一號四樓新住處，隱約
    聽到該二人談論槍枝之事，後來察覺該綽號「小楊」之成年
    敦化南路派出所小隊長許振和，希望由許振和查緝該槍枝，
    但是許振和未前來處理，當日下午其他員警過來查獲，而當
    時只有楊墩和伊在現場，但警察只帶伊走，警察教伊如何做
    筆錄，伊就照講等語。
四、經查證人許振和即臺北市政府警察局大安分局敦化南路派出
    所小隊長於原審法院到庭結證，證稱：被告甲○○為伊之線
    民，曾經提供毒品之情報給伊，因此破獲尚○璋、連○東、
    鄭○財之毒品案件，而被告於九十三年一月十二日曾打電話
    給伊，伊因故未接聽，之後依來電顯示知悉被告曾來電，遂
    於中午左右，從派出所之電話（00－00000000號）撥打被告
    所有之行動電話門號0000000000號，當時被告在電話中提到
    她朋友綽號「楊仔」（台語）之成年男子將一把槍帶到她住
    處，當時伊問被告是否能判斷真偽，被告希望伊到現場瞭解
    那個人，以及察看槍之真假，並將這個案件交給伊處理，當
    時伊有問被告所在住址，但被告說因為持有槍枝之朋友在身
    旁不方便告知地址，後來伊表示等被告安全無虞後，再跟伊
    聯絡，嗣後同派出所之員警接獲其他線報查獲本案後，被告
    有打電話跟伊說被警察抓了且被移送到分局，在警訊筆錄中
    承認槍枝為被告所有，後來伊問被告為何筆錄與電話中陳述
    內容不同，被告有說因為警察來時寄藏槍枝之人亦在現場，
    被告不敢跟警察講等語（參見該院九十三年八月十七日審判
    筆錄第123頁至第131頁）。並經原審法院調閱被告所使用之
    0000000000號行動電話門號之雙向通聯記錄，發現93年1月1
    2日12時14分52秒至12時23分51秒止，確有從臺北市政府警
    察局大安分局敦化南路派出所電話00－00000000號撥打之通
    話紀錄一份附卷可參，足見證人許振和所言屬實。被告雖係
    證人許振和之線民，該證人與其並非至親好友，實無甘冒偽
    證罪之風險，為被告設詞開脫，被告上開辯解之言，核與證
    人許振和之證詞相符，應屬可信。被告於警詢、檢察官內勤
    訊問中自白犯罪，係因警方在其住處查獲槍枝，而當時與楊
    墩一同在場，其恐懼提供警方情資乙事遭楊墩或綽號「楊仔
    」或「小楊」之成年男子知悉，或指認楊墩寄藏槍枝後會遭
    報復，所以承認自己寄藏查獲之槍彈，其白自顯與事實不符
    ，不得作為不利被告之認定。按所謂寄藏，必先有他人之持
    有行為，而後始為之受寄代藏而已，受人委託代為保管，置
    於自己實力支配之下。本案被告主觀上並無寄藏槍彈之意思
    ，否則不會主動在警方得知有人非法持有槍彈線索之前，於
    獲知楊墩、楊仔代為搬家時攜來槍枝，立即主動向負責偵辦
    刑事案件之警員許振和提供「楊仔」或「小楊」之成年男子
    非法持槍之情資，足證被告並無受他人委託保管而將前開槍
    彈置於自己實力支配下之認識，是被告欠缺主觀之犯意，核
    與槍砲彈藥刀械管制條例第十一條第四項、第十二條第四項
    之構成要件不符，無法依上開規定相繩，復無其他積極證據
    足資證明被告有寄藏槍彈之故意犯行，犯罪尚屬不能證明，
    原審為無罪之諭知，尚無不當。
五、檢察官上訴意旨指被告當時既知小楊帶來之物品為改造手槍
    及子彈，於受託寄藏時並未拒絕，仍然允許代為寄藏，自有
    寄藏犯意存在，且犯罪行為已成立，縱依其所辯，並未表示
    反對意思，亦有寄藏槍彈之不確定故意，依證人許振和證詞
    ，被告係先寄藏槍彈後，始告知許振和此事，又未告知其住
    處及藏放地點請其前來查緝，足認被告根本無欲許振和來查
    扣槍彈之意。再依被告和證人許振和之電話通聯紀錄，被告
    以將近九分鐘時間向許振和提供有關槍彈持有人為楊仔，槍
    之真偽要進一步確定，將檢舉槍枝之案件交由證人許振和接
    手等內容詳實之情資，唯獨槍枝所在無法提供，其在電話中
    檢舉楊仔持有槍枝，則提供目前所在地又有何難？被告不僅
    對於持有槍枝之人供詞反覆，亦與查獲情形矛盾，查獲當時
    僅有被告及楊墩在場，楊仔並不在場，豈有因為寄藏槍枝之
    朋友在旁，而無法指認，設若槍枝是楊墩的，縱使無法當場
    指認寄藏之人，又何須自行承擔持有或寄藏槍枝之罪名等情
    。惟被告甲○○堅稱：當天是二個朋友幫我搬東西，才發現
    有一把槍，我馬上打電話給小隊長許振和，他叫我不要動，
    在家裡等。我當許振和的線民己經四、五年，本案是我報案
    的，槍枝是楊墩丟下去的，我人站在門口等（警察進來臨檢
    ），並沒有讓警察等三分鐘才開門。槍枝有楊墩的指紋，我
    去開門時，不敢跟警察說槍是楊墩丟的，槍是楊墩跟他朋友
    一起帶來的，但不知槍枝是何人所有。我是向許振和報案，
    一發現槍枝，我馬上報案，沒有犯罪意思等語。經查本案係
    由臺北市警察局大安分局敦化南路派出所警員孫丁選、劉張
    長誠、徐文德、王台富等人前往現場，槍枝和子彈是用袋子
    裝的，業據孫丁選、劉張長誠於原審到庭證述在卷，雖彼倆
    證稱是徐文德接獲線報才去現場，但彼等與許振和同為臺北
    市警察局大安分局敦化南路派出所員警，已據許振和於原審
    自承，又依偵查卷附臺北市警察局大安分局刑事案件報告單
    （偵查卷第4頁）上記載本案查獲員警為前開四名警員及小
    隊長許振和，被告質疑如非係因其報案，何以當天由他們隊
    上的人來盤查，且依孫、劉二名員警於原審均證稱當時槍枝
    是被丟到屋外，由劉張長誠撿上來的，但警訊筆錄內竟記載
    「我見警方已來至家中，我見事跡敗露，便主動從家中客廳
    的空魚缸內，拿出前述筆錄供述之改造槍械壹把及子彈四顆
    與彈殼壹顆等物品交給警方」等語，亦有不符。按刑事訴訟
    法上證明之資料，無論其為直接證據或間接證據，均須達於
    通常一般之人均不致於有所懷疑，而得確信其為真實之程度
    ，始得據為有罪之認定，若其關於被告是否犯罪之證明未能
    達此程度，而有合理性懷疑之存在，致使無從形成有罪之確
    信，根據「罪證有疑，利於被告」之證據法則，即不得遽為
    不利被告之認定，此有最高法院76年台上字第4986號判例意
    旨可資參照。本件被告甲○○向許振和報案，電話通聯紀錄
    已經證實非虛，惟無通話內容紀錄，雖許振和片面證稱當時
    未向他報告地址，但據該被告所述甫行搬至新居，發現幫忙
    搬家之楊墩、楊仔好像攜帶槍枝至該址寄藏即報案，許振和
    何以當時或過後未繼續調查，而其同隊員警竟能隨即前往新
    址起獲槍彈，揆諸上開說明，原判決以證據不足，諭知被告
    無罪，自屬允當，公訴人執前詞聲明不服，應認為無理由，
    予以駁回。
據上論斷，應依刑事訴訟法第368條，判決如主文。
本案經檢察官劉文水到庭執行職務。
中　　華　　民　　國　　94　　年　　4　　 月　　14　　日
　　　　　　　　　臺灣高等法院刑事第二十三庭
　　　　　　　　　　　　　　　審判長法　官　尤　豐　彥
　　　　　　　　　　　　　　　　　  法　官　趙　功　恒
　　　　　　　　　　　　　　　　　  法　官　鄧　振　球
以上正本證明與原本無異。
如不服本判決，應於收受送達後十日內向本院提出上訴書狀，其
未敘述上訴之理由者並得於提起上訴後十日內向本院補提理由書
（均須按他造當事人之人數附繕本）。
                                    書記官　洪　雪　娥
中　　華　　民　　國　　94　　年　　4 　　月　　15　　日
